臺灣高等法院刑事判決
110年度上訴字第1475號
上  訴  人  
即  被  告  閻崇楠


選任辯護人  林峻義律師(法扶律師)
上列上訴人即被告因妨害公務案件，不服臺灣臺北地方法院109
年度訴字第1201號，中華民國110年3月17日第一審判決（起訴案
號：臺灣臺北地方檢察署109年度偵字第13612號），提起上訴，
本院判決如下：
    主  文
原判決撤銷。
本件公訴不受理。
    理  由
一、公訴意旨略以：被告閻崇楠於民國109年5月5日14時20分許
    ，在臺灣高等檢察署偵查庭內庭訊結束後，不滿檢察官未讓
    其暢所欲言，明知偵查庭內應訊席上之防疫用壓克力隔板係
    公務員職務上所掌管之偵查庭設備，竟基於毀損之犯意，以
    手猛力揮擊該壓克力隔板，致臺灣高等檢察署所有之壓克力
    隔板碎裂不堪使用。因認被告涉犯刑法第138條之損害公務
    員職務上掌管物品、同法第354條毀損物品罪嫌等語。
二、公訴意旨認被告涉犯上開罪嫌，係以被告之供述、證人即臺
    灣高等檢察署法警葉振銘之證述、蒐證照片列印頁、估價單
    、該署109年7月16日檢總未字第10909006420號函等，為其
    論據。訊據被告堅詞否認有何損害公務員職務上掌管物品、
    毀損物品之犯行，辯稱：我當時因為幻聽、在對抗病魔，不
    確定有打破防疫用壓克力隔板，且該隔板只是一般辦公室衛
    生用品，不屬於公務員職務上所掌管之物品等語；辯護人則
    辯護稱：被告係因幻聽，為趕走聲音而揮手不慎打到壓克力
    隔板，其無毀損之主觀犯意，且該隔板係基於防疫安全而設
    置，與檢察官行使職務無直接關係，況該隔板之右側雖有損
    壞，並不影響防疫安全，未達到毀棄、損壞或致令不堪用之
    狀況，縱認被告構成犯罪，亦因其精神障礙而情緒失控，有
    刑法第19條第1項規定之適用等語。
三、經查：
  ㈠被告於前揭時間，在臺灣高等檢察署偵查庭內庭訊結束後，因故揮動其右手，致偵查庭內應訊席上之防疫用壓克力隔板右側大面積破裂，為被告於警詢及偵訊時所坦承（見偵卷第22、62頁），核與證人葉振銘於警詢及偵訊時之證述相符（見偵卷第25至26、73至74頁），並有蒐證照片列印頁、估價單、臺灣高等檢察署109年7月16日檢總未字第10909006420號函（見偵卷第47、49、85頁）附卷可稽，此部分事實，首堪認定。
  ㈡按刑法第138條所謂公務員職務上掌管之物品，係指該物品因
    公務員本於職務上之關係而掌管者而言，若與其職務無直接
    關係者，僅供日常使用之物品（例如辦公室之電風扇、鏡子
    、茶杯、沙發椅、玻璃墊等），縱予損壞，亦難繩以該條之
    罪（最高法院73年度台上字第4557號、87年度台非字第181
    號、95年度台上字第5675號判決意旨參照），即公務員職務
    上所掌管之物品，乃指公務員於其法定職務範圍內，因執行
    職務所掌管與該職務有直接關係，並輔助其執行職務之物品
    而言，倘該物品係行政主體直接提供公眾通常使用之公物，
    即應屬公共用物，與該機關公務之執行無直接關係。若行為
    人所毀損為公共用物，與刑法第138條毀損公務員職務上掌
    管物品罪之要件尚屬有間，自無從以該條之罪相繩。
　㈢前揭臺灣高等檢察署偵查庭內應訊席上之防疫用壓克力隔板
    ，係臺灣高等檢察署於防疫期間所設置，用以防止疫情傳染
    ，為日常防疫使用之物品，此有檢察機關因應「嚴重特殊傳
    染性肺炎」傳播期間相關業務資料彙編在卷可稽（見原審卷
    第86頁），屬臺灣高等檢察署直接提供公眾通常使用之公物
    ，與公務員執行之職務並無直接關係，非屬輔助臺灣高等檢
    察署公務員執行職務之公務用物，依上開說明，該隔板非屬
    公務員職務上掌管之物品，即不符刑法第138條毀損公務員
    職務上掌管之物品罪之構成要件，本院無從論以刑法第138
    條之罪。公訴意旨認被告所為係犯刑法第138條毀損公務員
    職務上掌管物品罪，容有未洽。
  ㈣按告訴乃論之罪，告訴人於第一審辯論終結前，得撤回其告
    訴；又告訴經撤回者，法院應諭知不受理之判決，刑事訴訟
    法第238條第1項、第303條第3款定有明文。公訴意旨另認被
    告所為尚構成刑法第354條毀損罪，惟刑法第354條毀損罪，
    依同法第357條之規定，須告訴乃論。茲被告已賠償該隔板
    之修繕費新臺幣3,200元予告訴人臺灣高等檢察署，告訴人
    並已於原審辯論終結前具狀撤回告訴，有臺灣高等檢察署11
    0年1月13日檢總未字第11009005060號函及刑事撤回告訴狀
    附卷可稽（見原審卷第89、91頁），自應諭知不受理之判決
    。
  ㈤綜上所述，公訴意旨所指被告毀損前開壓克力隔板犯行，因
    該隔板並非公務員職務上掌管之物品，與刑法第138條毀損
    公務員職務上掌管物品罪要件有別，又公訴意旨雖指被告前
    開犯行同時構成刑法第354條毀損罪，惟告訴人於第一審辯
    論終結前撤回告訴，自應諭知不受理判決。再檢察官僅起訴
    被告毀損前開壓克力隔板之單一事實，雖公訴意旨認被告所
    為同時構成刑法第138條毀損公務員職務上掌管物品罪及同
    法第354條毀損罪，然被告前開所為，究應構成毀損公務員
    職務上掌管物品罪抑或毀損罪，核屬法院適用法律事項，本
    不受起訴書所載罪名之拘束，法院應依犯罪事實適用法律，
    本案公訴意旨起訴被告毀損前開壓克力隔板之單一事實，既
    不符刑法第138條毀損公務員職務上掌管物品罪要件，而係
    符合同法第354條毀損罪之要件，本院自應僅就同法第354條
    毀損罪論處，毋庸就不符構成要件之罪名另為無罪之諭知，
    併予指明。
四、原審就起訴書所載之單一事實，分別諭知毀損公務員職務上
    掌管之物品罪刑，並就毀損部分不另為不受理之諭知，顯就
    單一事實為雙重評價，自有未恰，被告上訴意旨指摘原審判
    決其犯毀損公務員職務上掌管物品罪係不當，為有理由，自
    應由本院將原判決撤銷，改諭知公訴不受理之判決。
據上論斷，應依刑事訴訟法第369條第1項前段、第364條、第303
條第3款，判決如主文。
本案經檢察官白勝文提起公訴，檢察官廖先志到庭執行職務。
中　　華　　民　　國　　111 　年　　2 　　月　　16　　日
                  刑事第十五庭  審判長法  官  陳芃宇
                                      法  官  陳俞伶
                                      法  官　曹馨方
以上正本證明與原本無異。
被告不得上訴。
檢察官如不服本判決，應於收受送達後20日內向本院提出上訴書
狀，其未敘述上訴之理由者並得於提起上訴後20日內向本院補提
理由書（均須按他造當事人之人數附繕本）「切勿逕送上級法院
」。
                                      書記官　游秀珠
中　　華　　民　　國　　111 　年　　2 　　月　　16　　日